【裁判字號】    94,易,684
【裁判日期】    950823
【裁判案由】    傷害等
【裁判全文】
臺灣屏東地方法院刑事判決               94年度易字第684號
公  訴  人  臺灣屏東地方法院檢察署檢察官
被      告  戊○○
選任辯護人  甲○○律師
上列被告因傷害案件, 經檢察官提起公訴（94年度偵字第2086號
）, 本院判決如下：
    主  文
戊○○連續傷害人之身體, 處有期徒刑參月, 如易科罰金, 以銀
元參佰元即新臺幣玖佰元折算壹日。
    事  實
一、緣丁○○、乙○○、丙○○、己○○等4 人, 因認屏東縣九
    如鄉九明村三山國王廟主任委員之選舉不公, 遂於民國93年
    11月20日19時許, 由丙○○駕駛車號0338-JQ 號宣傳車, 搭
    載丁○○、乙○○及己○○在屏東縣九如鄉九明村及九清村
    內巡迴廣播宣傳。同日19時15分許, 車行至屏東縣九如鄉○○村○○路○ 段29號「國際機車行」前時, 適有參與該廟選
    舉事務之戊○○途經該地, 聽聞彼等宣傳內容後心生不滿,
    欲上前制止, 遂基於傷害他人身體之概括犯意, 打開上揭宣
    傳車之右方車門, 徒手毆打乘坐於前座右側乙○○之胸口,
    並拉扯乙○○胸口之衣物及手持之麥克風, 致乙○○受有頸
    部抓痕瘀傷之傷害。坐在該車車斗之丁○○見狀, 旋持車上
    鐵椅毆打戊○○, 以資報復（丁○○涉犯傷害罪部分已由檢
    察官另行提起公訴, 並由本院判決有罪確定）。戊○○受毆
    後, 即承前傷害他人身體之概括犯意, 轉向車後, 與跳下宣
    傳車之丁○○扭打互毆, 致丁○○受有右枕部瘀傷、右小腿
    及左小腿內側撕裂傷等傷害。
二、案經乙○○、丁○○2 人訴由屏東縣警察局里港分局報請臺
    灣屏東地方法院檢察署檢察官偵查起訴。
    理  由
一、訊據被告戊○○矢口否認上開傷害犯行, 辯稱: 我只有拉乙○○手上的麥克風, 問他為何要罵我, 但沒有碰觸乙○○的
    身體。丁○○如何受傷的我不知道, 丁○○一開始先在車上
    打我, 後來又跳下車打, 我被丙○○和己○○2 人拉住, 讓
    我沒辦法還手云云。經查:
    (一)前開事實業據證人乙○○、丁○○、己○○及丙○○等4
      人於本院審理中結證屬實, 互核情節大致相符, 且無重大
      瑕疵, 所言堪以採信。此外, 並有愛林診所出具之診斷證
      明書2 紙（94年偵字第2086號卷第11頁、第12頁）在卷可
      考。
    (二)被告雖以前揭情詞為辯, 然其於偵查中自陳: 「確實與乙○○發生拉扯」（94年偵字第2086號卷第89頁）, 並於本
      院審理中供稱: 「（檢察官問: 你那天為何要開乙○○的
      車門？）他看到我的時候愈罵愈大聲, 我質問他為何要罵
      我」（本院卷第101 頁）等語甚明。因此, 被告顯係在憤
      怒激動之情形下與告訴人乙○○發生爭執, 加以車內空間
      狹小, 則被告用力拉扯麥克風之際, 自不可能完全避免碰
      觸乙○○之身體。是以, 被告辯稱僅有拉扯麥克風, 而未
      碰觸乙○○身體云云, 顯與常理不合, 難以採信。此外,
      被告現年46歲, 比證人丙○○及己○○2 人年輕（彼2人
      年齡分別為66歲及48歲, 出生年月日詳卷）, 其身材亦較
      告訴人丙○○及己○○2 人高大。因此, 當被告與告訴人
      丁○○發生衝突之際, 僅憑證人丙○○及己○○2 人之氣
      力, 應不足以制服被告, 使其無從抗拒。且被告於本院準
      備程序時先稱「丙○○、己○○拉著我的手, 所以我法還
      手」（本院卷第13頁背面）, 及於審理中竟又改稱「他們
      兩人是用身體夾住我的, 沒有用手抓住我的身體」（本院
      卷第101 頁背面）, 前後陳述顯有矛盾, 故被告就其與告
      訴人丁○○互毆成傷一節辯稱其遭丁○○毆打時, 已被證
      人丙○○及己○○2 人夾持, 致無法還手云云, 應為臨訟
      卸責之詞, 不可採信。
    (三)另證人庚○○雖於本院審理中證稱: 「戊○○就和丁○○
      爭吵, 己○○、丙○○下車, 把戊○○的手抓住, 一人抓
      一邊, 丁○○就趁此機會打戊○○的頭部、肚子。... 頭
      部我看到他打了一下, 肚子打了好幾下」云云（本院卷第
      64頁背面、第65頁）, 而對被告有利。惟其證詞與被告所
      稱: 「他們兩人是用身體夾住我的, 沒有用手抓住我的身
      體」一語不符（本院卷第101 頁背面）, 亦與戊○○係頭
      臉部挫傷、右手臂淤傷及背腰部挫傷（卷附診斷證明書參
      照, 94年偵字第2086號卷第48頁）, 其腹部並無受傷等情
      不相吻合。是以, 證人庚○○所為證詞, 應為迴護被告之
      詞, 為本院所不採。
    (四)綜上所論, 本件事證已屬明確, 被告犯行堪以認定。
二、按行為後法律有變更者, 適用行為時之法律。但行為後之法
    律有利於行為人者, 適用最有利於行為人之法律, 刑法第2
    條第1 項定有明文。查被告於93年11月20日行為後, 刑法即
    已大幅修正, 並由總統以華總一義字第09400014901 號令公
    布自95年7 月1 日施行。刑法施行法亦於95年6 月14日由總
    統公布, 於95年7 月1 日施行。因此, 被告行為後, 刑法已
    有變更。因修正後之刑法第2 條第1 項規定, 係規範行為後
    法律變更所生新舊法律比較適用之準據法, 於刑法修正施行
    後, 應適用修正後刑法第2 條第1 項之規定為「從舊從輕」
    之比較。而於比較時, 則應併就罪刑有關之共犯、未遂犯、
    想像競合犯、牽連犯、連續犯、結合犯, 以及累犯加重、自
    首減輕暨其他法定加減原因（如身分加減）與加減比例等一
    切情形, 本於統一性及整體性原則, 綜其全部罪刑之結果而
    為比較（最高法院95年5 月23日刑事庭第8 次會議決議參照
    ）。本件所涉法律之變更部分, 計有下列3 項：
    (一)刑法第277 條第1 項之法定刑：
      修正後之刑法施行法第1 條之1 規定：「中華民國94年1
      月7 日刑法修正施行後, 刑法分則編所定罰金之貨幣單位
      為新臺幣。94年1 月7 日刑法修正時, 刑法分則編未修正
      之條文定有罰金者, 自94年1 月7 日刑法修正施行後, 就
      其所定數額提高為30倍。但72年6 月26日至94年1 月7 日
      新增或修正之條文, 就其所定數額提高為3 倍」。故自95
      年7 月1 日起, 刑法第277 條第1 項傷害罪之法定刑已由
      原「3 年以下有期徒刑、拘役或1,000 元以下罰金」修改
      為「3 年以下有期徒刑、拘役或新臺幣30,000元以下罰金
      」。因原規定之「罰金1,000 元」係以銀元計算, 依罰金
      罰鍰提高標準條例第1 條及現行法規所定貨幣單位折算新
      臺幣條例第2 條規定計算結果, 亦即「新臺幣30,000元」
      。故本罪之徒刑、拘役及罰金刑上限, 修正前後並無變更
      。惟修正後刑法第33條第5 款規定「罰金: 新臺幣1,000
      元以上, 以百元計算之。」, 修正前之刑法同條款則規定
      : 「罰金：1 元以上」。故依修正後之規定, 刑法第277
      第1 項之法定刑下限已經提高, 新舊法比較結果, 以修正
      前之舊法對被告較為有利。
    (二)刑法第56條連續犯之規定:
      按刑法第56條有關連續犯之規定, 業於修正後刪除。此項
      刪除雖非犯罪構成要件之變更, 但足以影響行為人應受刑
      罰之法律效果。蓋被告連續數行為而犯同一罪名者, 依修
      正前之規定, 以一罪論, 僅加重其刑至二分之一, 惟依修
      正後之規定, 需分論併罰, 故仍屬法律有變更, 且依此比
      較結果, 顯以適用舊法對被告較為有利。
    (三)刑法第41條第1 項前段:
      刑法修正前, 被告如犯最重本刑為5 年以下有期徒刑以下
      之刑之罪, 而受6 個月以下有期徒刑或拘役之宣告者, 依
      刑法第41條第1 項前段及罰金罰鍰提高標準條例第2 條規
      定, 得以銀元300 元即新臺幣900 元折算1 日易科罰金。
      惟依修正後之同條項規定, 則以新臺幣1,000 元、2,000
      元或3,000 元折算1 日而易科罰金, 兩相比較, 亦以修正
      前之舊法對被告較為有利。
    (四)經綜合比較新舊刑法之規定後, 以修正前之刑法規定對被
      告有利, 依刑法第2 條第1 項前段規定, 應適用被告行為
      時之刑法規定處斷,合先敘明。
三、核被告戊○○所為, 係犯修正前刑法第277 條第1 項之傷害
    罪。被告先後2 次行為, 時間緊接, 所犯罪名相同, 顯係出
    於概括犯意反覆為之, 為刑法修正前所謂之「連續犯」, 應
    依修正前刑法第56條之規定以一罪論, 並加重其刑。爰審酌
    被告之智識程度, 曾有妨害自由及妨害公務之犯罪前科（不
    致使本件構成累犯, 卷附臺灣高等法院被告前案紀錄表參照
    ）, 被告犯罪之動機、手段, 犯罪時所受之刺激, 告訴人乙○○、丁○○受傷之傷勢, 與被害人之關係, 犯後態度等一
    切情狀, 量處如主文所示之刑, 並諭知易科罰金之折算標準
    , 以資懲儆。
據上論斷, 應依刑事訴訟法第299 條第1 項前段, 刑法第2 條第
1 項前段, 修正前刑法第56條、第277 條第1 項、第41條第1 項
前段, 罰金罰鍰提高標準條例第1 條前段、修正前罰金罰鍰提高
標準條例第2 條, 現行法規所定貨幣單位折算新臺幣條例第2 條
, 判決如主文。
中    華    民    國    95    年    8     月    23    日
                  刑事第四庭    審判長法  官  莊鎮遠
                                      法  官  劉敏芳
                                      法  官  王以齊
以上正本證明與原本無異。
如不服本判決應於收受本判決送達後十日內向本院提出上訴書狀
，其未敘述上訴理由者，並得於提起上訴後十日內向本院補提理
由書狀（均須按他造當事人之人數附繕本）「切勿逕送上級法院
」
中    華    民    國    95    年    8     月    23    日
                                      書記官  盧姝伶
附錄本判決論罪科刑法條：
刑法第277 條第1 項
傷害人之身體或健康者, 處3 年以下有期徒刑、拘役或1 千元以
下罰金。


司法院資訊處製作；財團法人民間司法改革基金會備份。
